【裁判字號】    89,台非,289
【裁判日期】    890907
【裁判案由】    違反毒品危害防制條例
【裁判全文】
最高法院刑事判決                                八十九年度台非字第二八九號
    上訴人  最高法院檢察署檢察總長
    被  告  甲○○
右上訴人因被告違反毒品危害防制條例案件，對於台灣高等法院台中分院中華民國八
十九年二月二十三日第二審確定判決（八十八年度上訴字第二七五七號，起訴案號：
台灣台中地方法院檢察署八十八年度偵字第一九一六二號），認為部分違法，提起非
常上訴，本院判決如左：
    主  文
原判決關於諭知大麻苗柒拾捌株沒收銷燬違背法令部分撤銷。
    理  由
非常上訴意旨略稱：「按科刑之判決書其宣示之主文，與所載之事實及理由必須互相
適合，否則即屬理由矛盾，其判決當然為違背法令，貴院六十四年台上字第八九三號
著有判例。本件原判決理由對扣案之大麻苗七十八株論敘：被告於法務部調查局台中
市調查站調查時供承係其從大麻中拿出來之種子，因一時好奇，就將之灑在花盆，自
己發芽長苗等語，並於原審調查時供稱，係因好奇將大麻種子灑在花盆內任其生長而
成，均與販賣大麻無涉，渠亦不知製造大麻之方法，亦非為製造大麻而種植大麻苗云
云。是既查無證據足認該大麻苗七十八株與本件販賣大麻犯行有關，爰不予宣告沒收
之。惟竟於主文諭知沒收銷毀之，即有判決主文與理由不相一致理由矛盾之違背法令
，其足影響判決本旨，爰依刑事訴訟法第四百四十一條、第四百四十三條提起非常上
訴，以資糾正」等語。
本院按科刑之判決書其宣示之主文，與所載之事實及理由必須互相適合，否則即屬判
決理由矛盾，其判決當然為違背法令。本件原確定判決理由已說明扣案大麻苗七十八
株依被告甲○○於原審調查時供稱係其因好奇，將大麻種子灑在花盆內任其生長而成
，與販賣大麻無涉等語，認既無證據足認其與本件販賣大麻犯行有關，爰對之不予宣
告沒收，並以第一審判決對之諭知沒收銷燬為不當，執為撤銷之理由。然於主文卻諭
知該大麻苗七十八株應予沒收銷燬，其理由之論述與主文之諭知顯非一致，而有判決
理由矛盾之違法。案經確定，且於被告不利，上訴人執以指摘此部分原判決為違背法
令，對之提起非常上訴，洵有理由。因原確定判決係於主文將該大麻苗柒拾捌株贅予
諭知沒收銷燬，而違背法令，爰由本院僅將該諭知沒收銷燬之部分撤銷，已足達改判
目的，併資糾正。
據上論結，應依刑事訴訟法第四百四十七條第一項第一款但書，判決如主文。
中      華      民      國    八十九    年      九      月      七      日
                              最高法院刑事第六庭
                                  審判長法官  紀  俊  乾
                                        法官  黃  正  興
                                        法官  張  春  福
                                        法官  韓  金  秀
                                        法官  陳  世  雄
      右正本證明與原本無異
                                              書  記  官
中      華      民      國    八十九    年      九      月     十四     日


司法院資訊處製作；財團法人民間司法改革基金會備份。
